【裁判字號】    90,簡上,391
【裁判日期】    900911
【裁判案由】    返還租賃物等
【裁判全文】
臺灣臺北地方法院民事判決  九十年簡上字第三九一號
    上  訴  人  甲○○
    送達代收人  丙○○
    被上訴人    乙○○
    複代理人    楊靜惠
右當事人間請求返還租賃物等事件，上訴人對於中華民國九十年五月十日本院台北簡
易庭九十年度北簡字第四五九八號第一審判決提起上訴，本院判決如左：
    主      文
上訴駁回。
第二審訴訟費用由上訴人負擔。
    事      實
甲、上訴人方面：
  壹、聲明：
    一、原判決廢棄。
    二、駁回被上訴人在第一審簡易之訴。
  貳、陳述：除與原判決記載相同者，茲引用外，補稱：
    一、門牌號碼台北市○○○路○段二十一巷三十四號三樓之房屋（下稱系爭房屋
        ）屬訴外人即被上訴人之母游美智所有而登記在被上訴人名下。游美智及被
        上訴人之父徐樑材自民國八十五年起至八十九年止，先後向上訴人借款共新
        台幣（下同）七百二十萬元迄未返還，曾欲以系爭房屋抵償所欠款項，惟因
        有鉅額房貸須由上訴人繳納，上訴人並未接受。游美智乃於八十九年五月十
        日將系爭房屋出租予被上訴人，約定每月租金二萬二千元，以其積欠上訴人
        借款每月按利率百分之一計算之利息七萬元抵償，尚有剩餘，被上訴人僅為
        名義上之房屋所有人及出租人，實際所有人及出租人為游美智，上訴人自得
        以借款債權對其主張抵銷，游美智亦同意以租金抵債，被上訴人不得再向上
        訴人請求給付房租及返還房屋。
    二、上訴人曾支出裝潢費三十多萬元，應該可以扣抵。
  、證據：提出臺灣臺北地方法院九十年促字第一四九五七號支付命令為證。
乙、被上訴人方面：
  壹、聲明：駁回上訴。
  貳、陳述：除與原判決記載相同者，茲引用外，補稱：
    一、系爭房屋為被上訴人獨力購得，並向銀行貸款，與被上訴人之父母徐樑材、
        游美智無關。
    二、就系爭房屋之租賃關係存在於兩造之間，與被上訴人之父母無涉，而被上訴
        人對上訴人並未負有債務，上訴人不得以其對徐樑材、游美智之債權對被上
        訴人主張抵銷。
    三、被上訴人並未同意以系爭房屋之租金抵徐樑材、游美智所欠借款之利息。
  、證據：援用第一審所提證據。
    理      由
一、本件被上訴人起訴主張：上訴人承租系爭房屋，租期自八十九年五月十日起至九
    十年五月九日止，租金每月二萬二千元，按月給付。上訴人自八十九年七月起即
    積欠租金，迄九十年三月，已積欠九個月之租金達十九萬八千元，扣除上訴人繳
    付之押租金六萬六千元，上訴人尚積欠十三萬二千元，經被上訴人催告通知上訴
    人限期償還，上訴人仍置之不理，上訴人所積欠之租金，既達二期以上，故以起
    訴狀繕本之送達，為終止兩造租約之意思表示，並提起本件訴訟請求上訴人遷讓
    房屋並給付被上訴人一十三二千元及自起訴狀繕本送達翌日即九十年四月十二日
    起至交還系爭房屋之日止，按月以二萬二千元計算之損害金等情。
    上訴人則以：系爭房屋事實上為被上訴人之母游美智所有，上訴人之父徐樑材及
    游美智向上訴人借款七百二十萬元未還，游美智乃同意將系爭房屋出租予上訴人
    ，並以每月租金二萬二千元抵償其欠款之利息，被上訴人不得再向上訴人請求給
    付房租及返還房屋；又上訴人曾支出裝潢費三十多萬元，應該可以扣抵等語，資
    為抗辯。
二、被上訴人主張之事實，業據提出與所述相符之房屋租賃契約書及存證信函為證，
    上訴人雖辯稱系爭房屋事實上為被上訴人之母游美智所有，實際上之出租人為游
    美智，然為被上訴人所否認，且與前述房屋租賃契約書所載內容不同，尚難採信
    。第按二人互負債務，而其給付種類相同，並均屆清償期者，各得以其債務，與
    他方之債務，互相抵銷。民法第三百三十四條前段固有明文。惟查，本件上訴人
    自承係徐樑材、游美智向其借款，則被上訴人並非其債務人，而徐美智又非系爭
    房屋之出租人已如前述，準此，本件僅上訴人對被上訴人負有租金債務，被上訴
    人對上訴人並未負有債務，依前開法條規定，上訴人自無從以其對徐樑材、游美
    智之借款債權，與被上訴人對其之租金債權，主張抵銷，上訴人此部分所辯亦無
    足取。第查，上訴人自陳係游美智同意以系爭房屋之租金抵償借款利息（見九十
    年八月二十八日言詞辯論筆錄），則被上訴人並未同意以系爭房屋之租金抵償其
    父母對上訴人之借款，上訴人亦不得據以主張不須給付租金。上訴人另辯以曾支
    出裝潢費三十多萬元應可扣抵云云，並未提出證據以資佐證，且其自陳當初未言
    明裝潢費由被上訴人負擔，參諸系爭租賃契約第六條約定「乙方於租期屆滿時，
    除經甲方（即被上訴人）同意繼續出租外，應即日將租賃房屋誠心『按照原狀』
    遷空交還甲方，不得藉詞推諉或主張任何權利，：：：」、第九條約定「房屋有
    改裝設施之必要時，乙方（即上訴人）取得甲方（即被上訴人）之同意後得自行
    裝設，但不得損害原有建築，乙方於交還房屋時自應負責『回復原狀』。」，上
    訴人負有將系爭房屋依原狀返還之義務，自不能主張裝潢費用應予扣抵。
三、綜上所述，上訴人所辯均無可採，被上訴人主張上訴人自八十九年七月起即積欠
    租金，迄九十年三月，已積欠九個月之租金達十九萬八千元，扣除上訴人繳付之
    押租金六萬六千元，上訴人尚積欠十三萬二千元，經被上訴人催告通知上訴人限
    期償還，上訴人仍置之不理，上訴人所積欠之租金，已達二期以上，故以起訴狀
    繕本之送達，為終止兩造租約之意思表示，起訴請求上訴人遷讓交還系爭房屋及
    清償積欠之租金，並賠償相當於每月租金額計算之損害金，自屬正當，均應予准
    許。原審判命上訴人如數給付，並依職權宣告假執行，於法並無違誤。上訴意旨
    指摘原判決不當，求予廢棄改判，為無理由，應予駁回其上訴。
四、結論：本件上訴為無理由，依民事訴訟法第四百三十六條之一第三項、第四百四
    十九條第一項、第七十八條，判決如主文。
中      華      民      國    九十      年      九      月      十一    日
                              民事第四庭審判長法      官  謝明珠
                                              法      官  孫曉青
                                              法      官  劉又菁
右為正本係照原本作成
本判決不得上訴
中      華      民      國    九十      年      九      月      十一    日
                                              法院書記官  黃瓊滿


司法院資訊處製作；財團法人民間司法改革基金會備份。
